【裁判字號】    99,訴,129
【裁判日期】    990315
【裁判案由】    清償借款
【裁判全文】
臺灣高雄地方法院民事判決               99年度訴字第129號
原      告  國泰人壽保險股份有限公司
法定代理人  丙○○
訴訟代理人  甲○○
被      告  乙○○
上列當事人間請求清償借款事件，經本院於民國99年3 月1 日言
詞辯論終結，判決如下：
    主  文
被告應給付原告新台幣伍拾捌萬參仟肆佰貳拾肆元，及自民國九
十八年四月二十一日起至清償日止，按年息百分之七點二計算之
利息，暨自民國九十八年四月二十一日起至清償日止，按上開利
率百分之二十計算之違約金。
訴訟費用新台幣陸仟參佰玖拾元由被告負擔。
    事  實  及  理  由
一、原告主張：被告於民國89年7 月20日向原告借款新台幣（下
    同）265 萬元，借款期間自89年7 月20日起至109 年7 月20
    日止，利息按年息百分之7.2 固定計息。如遲延履行時，除
    按約定利率計息外，逾期在6 個月以內者，按上開利率百分
    之10，逾期超過6 個月者，按上開利率百分之20加付違約金
    。任何一宗債務不依約清償本金，或任何一宗債務不依約付
    息時，視為全部到期。詎被告自97年3 月21日起，即未依約
    繳納本息，已喪失期限利益，全部債務視為到期，並經原告
    聲請強制執行被告所有不動產，僅部分受償，尚餘本金583,
    424 元，及自98年4 月21日起至清償日止，按年息百分之7.
    2 計算之利息，暨自98年4 月21日起至清償日止，按上開利
    率百分之20計算之違約金未獲清償。為此，爰依消費借貸法
    律關係，提起本件訴訟。並聲明如主文第1 項所示。
二、被告則以：對於鈞院97年度司執字第48144 號強制執行金額
    計算書分配表（下稱系爭分配表），沒有意見，但不足額58
    3,424 元，其中20幾萬元是利息，伊覺得不合理。又伊正常
    繳款時之利率為年息百分之3 點多，並非百分之7.2 等語置
    辯。並聲明：原告之訴駁回。
三、按借用人應於約定期限內，返還與借用物種類、品質、數量
    相同之物；遲延之債務，以支付金錢為標的者，債權人得請
    求依法定利率計算遲延利息，但約定利率較高者，仍從其約
    定利率；民法第478 條、第233 條第1 項分別定有明文。查
    ，原告主張之上開事實，業據提出與其所述相符之借據、約
    定書、系爭分配表等為證，核屬相符。次查，觀之前開借據
    第3 條第5 款約定，本件借款利率係按年息百分之7.2 計算
    ，且被告亦能舉證證明，有降低或另行約定利率，以實其說
    。又依系爭分配表所示，原本之債權額為2,318,578 元，自
    違約時起即97年3 月21日起，算至分配時即98年4 月20日止
    ，依約定利率年息百分之7.2 計算之利息及違約金，計206,
    134 元，並無約定利率過高或計算錯誤之情事。且依民法第
    323 條規定，清償款項應先抵充費用，次充利息，再充原本
    ；是尚未獲償583,424 元均為本金，而非內含利息206,134
    元。準此，被告辯稱約定利率僅年息百分之3 點多，且請求
    款項中有20幾萬元是利息及違約金云云，即屬無據。從而，
    原告本於消費借貸之法律關係，請求被告給付如主文第1項
    所示之金額及利息、違約金，為有理由，應予准許。
四、本件訴訟費用確定為6,390元，應由被告負擔。
五、據上論結，本件原告之訴為有理由，依民事訴訟法第78條、
    第87條第1 項，判決如主文。
中    華    民    國    99    年     3    月    15    日
                  民事第五庭  法  官  洪榮家
正本係照原本作成。
如不服本判決，應於送達後20日內，向本院提出上訴狀並表明上
訴理由，如於本判決宣示後送達前提起上訴者，應於判決送達後
10日內補提上訴理由書（須附繕本）。
中    華    民    國    99    年     3    月    15    日
                              書記官  胡美儀

司法院資訊處製作；財團法人民間司法改革基金會備份。
